【裁判字號】    95,上易,999
【裁判日期】    951003
【裁判案由】    詐欺
【裁判全文】
臺灣高等法院臺中分院刑事判決         95年度上易字第999號
上  訴  人  台灣台中地方法院檢察署檢察官
被      告  丙○○
上列上訴人因詐欺案件，不服臺灣臺中地方法院中華民國95年6
月6日第一審判決（民國94年度易字第2407號，起訴案號：臺灣
臺中地方法院檢察署民國94年度偵字第13568、16089 號），提
起上訴，本院判決如下：
    主  文
原判決撤銷。
丙○○幫助意圖為自己不法之所有，以詐術使人將本人之物交付
，處拘役拾日，如易科罰金以佰元折算壹日。
    事  實
丙○○明知真實姓名年籍不詳，綽號「小鄭」之成年男子委以其
名義代為申請電話門號使用，係為供向他人詐取財物所用，竟為
獲得免費居住一個月之代價，而基於幫助「小鄭」詐欺取財之犯
意，於民國94年4月4日，在台南市○○路○段701號中華電信股份
有限公司台南營運處（以下簡稱中華電信台南營運處），以自己
名義申請門號0933─614835及0933─614850號二支行動電話，並
將帳單地址指定寄至台南市○○路2號11樓之8後，隨即在中華電
信台南營運處外面，將二支行動電話之ＳＩＭ卡交予綽號「小鄭
」使用。該「小鄭」之人取得上開行動電話門號後，與其餘不詳
姓名之成年詐騙集團成員，即共同基於意圖為自己不法所有之詐
欺取財犯意，於94年4月4日取得行動電話門號後，由不詳姓名之
成年詐騙集團成員，先以電話通知被害人乙○○中獎，並留下丙
○○上開申請後交付該詐騙集團使用之電話號碼0933─614835及
0933─614850號余林勝美（原審另案審理中）申請後交付該詐騙
集團成員使用之0934─138232電話供乙○○連繫，乙○○即依指
示撥打詐騙集團所留下之電話號碼聯絡，嗣經該詐騙集團成員在
電話中表示要乙○○匯款港幣10萬元繳納稅金後始得領獎，致乙
○○陷於錯誤，於94年5月2日12時26分，在台中縣神岡鄉○○路
口社口郵局之自動提款機，以晶片卡轉帳匯款方式，匯款新臺幣
10萬元到莊朋駖（已判處拘役50日）黎明路郵局帳號0000000000
0000之存款帳戶內，隨即由詐騙集團成員將之提領完畢。事後因
該詐騙集團成員繼續打電話給乙○○，表示所匯金額不夠，須再
匯款繳納，乙○○查覺有異始知受騙並報警處理。案經台中市警
察局第四分局報由台灣台中地方法院檢察署檢察官偵查起訴。
    理  由
一、訊據被告丙○○，對於上開時地申請二支行動電話門號交付
    小鄭，作為一月免費住宿之條件，坦承不諱，唯矢口否認有
    幫助詐欺之意思，辯稱當時係因小鄭說要開公司沒有電話其
    也沒有工作，才幫小鄭申請二支電話，而由他們提供免費住
    宿一個月作為代價等語。
二、查被告於94年4月4日向中華電信台南營運處申請0933─6148
    35號及0933─614850號二支行動電話，並於申請取得ＳＩＭ
    卡後，即在該營運處門外交給小鄭，已經被告始終坦承在卷
    ，又有中華電信台南營運處檢送之上開二支行動電話申請書
    附卷可稽，復有繳費通知在卷足憑，又小鄭取得二支行動電
    話後，即將上開二支電話號碼由詐欺成員將之留給被害人乙
    ○○，由乙○○撥打該二支電話與詐騙集團成員聯絡，因而
    被騙以晶片卡轉帳匯款新臺幣10萬元到詐騙集團指定之莊朋
    駖帳戶內，隨即被提領完畢，也經乙○○指訴甚詳，並以證
    人身分在本院結證屬實，復有乙○○之中華郵政公司自動櫃
    員機交易明細表、莊朋駖帳號之查詢帳戶最近交易資料各一
    份在卷可資佐證 ，而莊朋駖之帳戶係其以新臺幣2千元之代
    價提供予綽號「阿明」之成年男子使用，莊朋駖亦被依幫助
    詐欺罪判處拘役50日，亦有判決書附卷足參，事證明確。
三、次查現在申請行動電話手續簡便，小鄭如欲開設公司，經營
    正當生意，自應以自己名義或公司名義申請電話，豈有以提
    供免費住宿一個月作為代價要求被告申請二支行動電話供其
    使用，足見小鄭係要使用被告申請之電話作為不法用途，此
    應為被告所明知。又小鄭取得被告交付之行動電話門號後，
    即由詐騙集團成員提供給被害人，作為以電話通知中獎方式
    行騙被害人，並利用莊朋駖帳戶供被害人匯款之用，俟被害
    人匯款後迅速提領完畢，則小鄭等詐騙集團成員行為，係犯
    刑法第339條第1項之詐欺取財罪，被告丙○○雖未實際參與
    詐欺取財之構成要件行為，然其提供電話門號供詐欺集團成
    員使用，顯在以幫助小鄭等詐欺集團之意思參與詐欺取財構
    成要件以外之行為，是被告幫助詐欺之犯行，應堪認定，其
    辯解顯係卸責之詞，不足採取。
四、按刑法第339條第1項之規定，法定刑中得科或併科之罰金刑
    ，於被告行為後94年2月2日修正公布之刑法業於95年7月1日
    施行，其中刑法第33條第5款關於主刑罰金已修正為：「罰
    金，新臺幣一千元以上，以百元計算」，與修正前之規定之
    「罰金（銀行）一元以上」之規定相較，修正後關於罰金刑
    之範圍顯已提高，應以行為時之規定有利於被告，應依修正
    後刑法第2條第1項前段之規定，適用行為時之法律，核被告
    所為，係犯修正前刑法第339條第1項之幫助詐欺取財罪，並
    按正犯之刑減輕之。原審論罪科刑雖無不合，被告否認有幫
    助詐欺之意思亦無理由，然被告係同時提供0933─614835號
    及0933─614850號二支行動電話供小鄭之詐欺集團使用，原
    判決僅認定提供0933─614835號一支行動電話，尚有未當，
    檢察官上訴意旨執此指摘原判決不當，即為有理由，且詐欺
    集團成員係於94年4月4日取得電話門號後才留給被害人，原
    判決認定同年月3日所留亦有未當，應將原判決撤銷，爰審
    酌被告因貪圖小利，擅自提供所申請之電話門號供他人非法
    使用，助長犯罪，行為殊屬不當，唯事後已知所悔過，態度
    尚稱良好等一切情狀，而科處如主文所示之刑，並諭知易科
    罰金之折算標準。又被告行為後，罰金罰鍰提高標準條例第
    2條業已刪除，而刑法第41條第1項前段關於易科罰金之折算
    標準，已由舊法之銀元一百元、二百元、三百元修正為新臺
    幣一千元、二千元、三千元，因屬科刑規範事項之變更，其
    折算標準為裁判時所應諭知，自有新舊法規定比較之必要，
    則本件之折算標準，經比較新舊法結果，以被告行為時之舊
    法較為有利於被告，依刑法第2條第1項前段之規定，應適用
    修正前刑法第41條第1項前段 ，修正前罰金罰鍰提高標準條
    例第2條之規定 ，諭知以銀元三百元折算一日為易科罰金之
    折算標準。
五、據上論斷 ，應依刑事訴訟法第369條第1項前段、第364條、
    第299條第1項前段、刑法第30條第1項、第2項、第2條第1項
    前段、修正前刑法第339條第1項 、第41條第1項前段、修正
    前罰金罰鍰提高標準條例第1條前段、第2條判決如主文。
本案經檢察官甲○○到庭執行職務。
中    華    民    國    95    年    10   月   3       日
            刑事第八庭  審判長法  官  羅  得  村
                              法  官  劉  榮  服
                              法  官  陳  宏  卿
上列正本證明與原本無異。
不得上訴。
                              書記官  黃  薰  慧
中    華    民    國    95    年    10   月    5      日
附錄刑法第339條第1項：
意圖為自己或第三人不法之所有，以詐術使人將本人或第三人之
物交付者，處五年以下有期徒刑、拘役或科或併科一千元以下罰
金。
                                                      Ａ


司法院資訊處製作；財團法人民間司法改革基金會備份。
